【裁判字號】    99,消債更,34
【裁判日期】    990430
【裁判案由】    聲請更生程序
【裁判全文】
臺灣彰化地方法院民事裁定            99年度消債更字第34號
聲  請  人
即債務人    甲○○
代  理  人  林永貹律師
上列當事人聲請消費者債務清理事件，本院裁定如下：
    主  文
債務人甲○○自中華民國99年4月30日下午5時起開始更生程序。
命司法事務官進行本件更生程序。
    理  由
一、按法院開始更生程序之裁定，應載明其年、月、日、時，並
    即時發生效力；又法院裁定開始更生或清算程序後，得命司
    法事務官進行更生或清算程序，消費者債務清理條例第45條
    第1 項、第16條第1 項前段分別定有明文。
二、本件聲請意旨略以：債務人因有不能清償債務之虞，目前負
    欠債務共計新臺幣（下同）1,811,250 元，並曾以書面向最
    大債權金融機構台北富邦商業銀行股份有限公司（以下稱富
    邦銀行）請求共同協商債務清償方案，惟債務人須負擔配偶
    吳家羲與銀行協商後每月須繳納之各期款外，及二名子女彭
    巧琳、彭畯富扶養費，債務人之薪資又經部分債權人扣押，
    因富邦銀行無法協調全部債權人同意一致性還款方案，致前
    置協商不成立，且其無擔保或無優先權之債務總額未逾1,20
    0 萬元，復未經法院裁定開始清算程序或宣告破產，爰向本
    院聲請更生等語。
三、經查：
（一）聲請人於提出本件更生之聲請前，曾向聲請人之最大債權
      金融機構富邦銀行表明協商之意思，經富邦銀行評估債務
      人償債能力後，提出現行法規允許之最低還款標準，即分
      二階段還款，第一階段分72期，前71期每期付5,000 元，
      利率0％，第72期還款1,576,936元，第二階段依雙方約定
      另行協議之協商還款方案，惟債務人皆無法接受，該行因
      此以債務人「協商意願低落」致協商不成立結案，此有富
      邦銀行98年6月9日前致協商不成立通知書、該行98年12月
      陳報狀及所檢附上述前置協商相關資料在卷可參。聲請人
      據以聲請更生，本院自應綜合聲請人目前全部收支及財產
      狀況，評估是否已不能維持符合人性尊嚴之最基本生活條
      件，而有「不能清償或不能清償之虞」之情。
（二）就聲請人本人之必要生活支出部份，聲請人並未提出全部
      憑證以資證明，無從審酌是否均屬必要費用，此部分因消
      費者債務清理條例之立法精神，係為使不幸陷入經濟困境
      之人得以清理債務、重建生活，並在清理過程中能保有符
      合人性尊嚴之最低基本生活，並非維持債務人過去慣常之
      寬裕生活，是於評估債務人是否有不能清償或履行原協議
      有重大困難時，並非由聲請人任意主張其基本生活費用之
      數額，否則將造成揮霍無度以致清償能力降低，反而易使
      更生程序無從進行。因此，本院參酌行政院主計處公佈之
      98年度臺灣省每人每月最低生活費用9,829 元，該最低生
      活費用已包括食、衣、住、行等費用在內，以此計算債務
      人每月必要生活費用始為合理。
（三）聲請人主張其每月薪資26,500元，此有前置協商收入切結
      書、寶成工業股份有限公司員工薪津明細在卷可查，已足
      認定。聲請人關於為其配偶吳佳羲每月清償務7,689元一
      事，並非聲請人本人之債務，況且聲請人既已負債大於資
      產，本應優先清償債務，不得為他人分擔債務據以降低自
      身之償債能力，故債務人主張每月須為其配偶清償債務
      7,698元云云，核屬非必要，此部分應予剔除。惟聲請人
      復主張需扶養子女彭巧琳、彭畯富二人扶養費用共9,240
      元，業據其提出戶籍謄本、彰化縣私立彰山宮托兒所收費
      收據在卷可稽，堪認真實，聲請人之配偶吳佳羲目前無工
      作收入，故聲請人必須獨立撫養其未成年子女，此部分支
      出已低於行政院主計處公佈之98年度臺灣省每人每月最低
      生活費用9,829元，核屬必要支出。是以，聲請人每月月
      薪26,500元，扣除其每月生活費9,829元及扶養子女每月
      支出9,240元費用後，每月僅剩餘7,431元，以債務人目前
      尚有強制執行事件（本院95年度執己字第16866號、第
      23323號強制執行事件）執行中，實難以清償其無擔保債
      務1,811,250元及其利息，聲請人主張伊有不能清償債務
      之虞，似非虛妄之言。
四、綜上所述，本件聲請人為一般消費者，並未從事營業活動。
    其有無法清償債務之虞情事，又所負無擔保或無優先權之債
    務，並未逾1,200 萬元，且未經法院裁定開始清算程序或宣
    告破產，復查無消費者債務清理條例第6 條第3項、第8條或
    第46條各款所定駁回更生聲請之事由存在，則聲請人聲請更
    生，應屬有據，爰裁定如主文。
中    華    民    國    99    年    4     月    30    日
                  民事第一庭    法  官  施坤樹
以上正本係照原本作成。
本件不得抗告。
本裁定已於99年4月30日下午5時公告。
中    華    民    國    99    年    4     月    30    日
                            書  記  官  施嘉玫

司法院資訊處製作；財團法人民間司法改革基金會備份。
